【裁判字號】    92,上訴,446
【裁判日期】    920916
【裁判案由】    殺人未遂
【裁判全文】
臺灣高等法院臺南分院刑事判決      九十二年度上訴字第四四六號  Ａ
      上  訴  人  臺灣臺南地方法院檢察署檢察官
      被      告  甲  ○  ○
                原名江河清）.
      選任辯護人  趙  哲  宏  律師
      被      告  乙  ○  ○
      被      告  戊  ○  ○
      被      告  丁  ○  ○
      右三人共同
      指定辯護人  本院公設辯護人  己  ○  ○
右上訴人因被告等殺人未遂案件，不服臺灣臺南地方法院九十年度訴字第一一一八號
中華民國九十二年三月十二日第一審判決（起訴案號：臺灣臺南地方法院檢察署九十
年度偵字第五四二八、五七三九號），提起上訴，本院判決如左：
      主      文
原判決關於甲○○部分撤銷。
甲○○殺人，未遂，處有期徒刑陸年陸月。瑞士刀壹把，沒收。
其他上訴駁回。
      事      實
一、緣戊○○、乙○○、丁○○於民國（下同）九十年二月二十三日十九時許，至臺
    南市○○路○段某「太子宮」之佛壇內與他人飲酒聊天，席間因而認識綽號「興
    仔」之丙○○（起訴事實誤載綽號「興仔」之男子與丙○○非同一人）。同日二
    十二時許，戊○○、乙○○、丁○○及丙○○四人又至臺南縣永康市歐洲世界附
    近之「帝王薑母鴨」繼續喝酒，戊○○乃電邀甲○○（原名江河清現已改名為甲○○）前來參與，甲○○遂由綽號「志榮仔」之張志賢駕車載至。因氣氛良好，
    一行人再至臺南市○○路某家酒店繼續唱歌飲酒，席間戊○○因不勝酒力，先行
    離去，其餘五人至翌日（二十四日）凌晨一時許結束，始由張志賢駕車搭載返家
    ，因丙○○於席間已與甲○○發生口角，於途中二人續發生口角，丙○○遂心生
    不滿，乃趁甲○○於車行至同市○○路○段某巷內下車小便之際，突然出拳毆打
    江某頭部，甲○○亦出手還擊，並基於殺人之犯意，取出隨身攜帶所有之瑞士刀
    ，往丙○○之腹部刺殺，復繼續追打丙○○，致丙○○不支倒在同市○○路○段
    一八四巷十弄二十三號前之馬路上後，又隨手撿拾一個黑色圓形塑膠籃蓋在丙○○之頭部，始罷手上車離去。幸經民眾發現報案，將丙○○送醫急救，始倖免於
    難。並扣得瑞士刀一把。
二、案經丙○○訴由台南市警察局第三分局移送臺灣臺南地方法院檢察署檢察官偵查
    起訴。
      理      由
壹、撤銷改判部分：
一、上訴人即被告甲○○固坦認於上揭時間在臺南縣永康市歐洲世界附近之「帝王薑
    母鴨」、臺南市○○路某家酒店繼續唱歌飲酒，於返家途中車行至同市○○路○
    段某巷內下車小便之際，突然遭告訴人丙○○出拳毆打等情不諱，餘則矢口否認
    ，並辯稱：扣案瑞士刀是我的，但我沒有持以殺人，因我聽到其他被告及警方說
    告訴人有受傷，我以為我不小心傷到他，所以在警訊中自白云云。經查：
(一)右揭事實，業據上訴人即被告甲○○於警偵訊中供認不諱（見警卷第六頁反面、
    第十頁正、反面、第十一頁正面、偵字第五四八二號卷第二十二頁反面），核與
    告訴人丙○○於警訊中指訴有在上址喝酒，因發生口角而遭毆打，並腹部遭刺一
    刀等情，及證人乙○○於警訊中證稱：我於今（九十）年二月二十三日十九時許
    ，與友人戊○○、丁○○一同去臺南市○○路某宮（指「太子宮」）內參拜，順
    便去該處聊天，當時見到約七、八人在宮內喝酒，我因稍微認識喝酒的那些人，
    再加上邀約，便與友人戊○○、丁○○共同參語喝酒，席間因而認識乙名叫「興
    仔」之男子（指告訴人丙○○）。後來我與友人戊○○、丁○○、「興仔」之男
    子於二十二時左右，共同至永康地區某處薑母鴨繼續喝酒續攤，席間戊○○打電
    話叫乙名友人「阿順仔」（指被告甲○○）共同參與，該「阿順仔」之男子又叫
    乙名為「志榮仔」之男子（指案外人張志賢）也一同參與；後來我們六人又共同
    至臺南市○○路某處酒店繼續喝酒，當時是由「志榮仔」開車載我們前往，席間
    ，戊○○因不勝酒力，自行搭計程車返家，喝完酒後，由「志榮仔」開車載我們
    回家，我在車上有聽到「阿順仔」與「興仔」二人發生口角。後來，由「志榮仔
    」開車載我回戊○○姑媽郡安路五段住處取機車鑰匙，我站在樓下一直叫友人戊○○的名字，但是叫了很久卻未見回應，後來，見到「阿順仔」在巷內追著「興
    仔」跑等語（見警卷第三頁反面、第四頁正面）等情，均有吻合之處。而告訴人
    丙○○之腹部遭刺殺一刀，造成腹壁穿通傷（長約三公分），併肝臟、胰臟穿刺
    傷，血腹及休克，另遭毆打致臉部多處挫傷、右及外踝挫傷，此有奇美醫學中心
    診斷證明書及病歷摘要表各一份附卷足稽（見警卷第三十一頁、原審卷(一)第二七
    九頁至第二九０頁  ），此外，復有現場照片十二幀在卷足佐（見警卷第二十四
    頁至第二十九頁、），故被告甲○○之上開自白應與事實相符，足堪採信。按腹
    部、肝臟、胰臟均係人體重要器官及部位，持刀刺戮之，足以斲喪人之生命，此
    為眾所皆知之事。查被告甲○○持瑞士刀行刺告訴人之腹部、並穿刺及肝臟、胰
    臟，已足斲喪告訴人之生命，其顯有殺人犯意，應足堪認定。
(二)告訴人於警初訊時陳稱其遭持約三十公分長之刀子追殺；嗣於偵查初訊時改稱：
    係甲○○持瑞士刀刺伊一刀等語（見偵查卷第一四至一六頁）；後於偵查中又稱
    ：我可確定甲○○不是持瑞士刀刺伊，而是持長約三十公分之刀子等語（見偵查
    卷第四○頁）；迄於原審調查及審理時則屢指稱：我是被約三十公分長之刀子刺
    殺，被告等人下車在地上拿棍子毆打我身體約十下後，甲○○將棍子丟掉，就去
    拿長約三十公分、不知是何種形式之刀子，我看到就跑，乙○○、戊○○兩人分
    別抓住伊之左右手，甲○○就拿刀子由上而下砍我一刀等語（見原審卷(一)第一三
    六頁及本院卷(二)第一八九頁），足認告訴人酒後就其究係遭何兇器所刺殺，因喝
    酒致意識不清而於案發後不能指明。而扣案之瑞士刀與長約三十公分之刀子二者
    之外觀差異甚大，且告訴人指稱其係遭被告甲○○持長約三十公分長之刀子由上
    而下砍殺一刀，則應會在告訴人之身體造成一定之切割傷，此亦與上開診斷證明
    書及病歷摘要載明告訴人所受之刀傷僅有一處「由腹壁貫穿延伸至肝臟及胰臟之
    穿刺傷」一情不符（見警卷第三一頁及本院卷(一)第二二二、二七八頁），是告訴
    人所指遭持約三十公分長之刀子追殺，顯與實情不符而無可採。又「告訴人送急
    救時，僅有一處穿刺傷，由腹壁貫穿延伸至肝臟及胰臟，人體腹壁之前後距離為
    一有彈性之空間，可受到呼吸、縮腹及外力推擠而有極大差異，手術中亦因腹壁
    須以牽引器牽引以便施行手術，不易精確計量從腹壁至胰臟創口之距離，惟根據
    告訴人於手術第六天所接受之電腦斷層檢查Ｘ光片粗略計算，告訴人於檢查時之
    平躺之姿勢，自腹壁至胰臟表面之前後距離約八公分」等情，有奇美醫院病情摘
    要表二件在卷可稽（見原審卷(一)第二二二、二七八頁）；然經原審當庭勘驗該把
    扣案瑞士刀結果：「刀長十五公分，刀柄部分長八．六公分，寬二公分，刀刃部
    分長六，四公分、寬一．三公分」，亦有原審法院九十二年二月二十六日審判筆
    錄在卷可按（見原審卷(二)第一九七頁），惟人體腹部部位組織柔軟，突遭利器刺
    及，必本能往體內縮腹，因此，被告甲○○持該把瑞士刀猛力刺入告訴人腹內，
    腹壁至胰臟表面因收縮致刺入之深度更深，造成告訴人於檢查時以平躺之姿勢（
    腹部內之組織因平躺而拉平），自腹壁至胰臟表面之前後距離約八公分長之穿刺
    傷，應可理解。又原審雖依職權將扣案瑞士刀及奇美醫院檢送之告訴人急診病歷
    資料送內政部警政署刑事警察局鑑驗是否有血跡反應及告訴人之傷勢是否扣案瑞
    士刀造成之結果為：「一本案瑞士刀未檢出足資比對結果，無法進行比對；二依
    所附病歷及Ｘ光片，不能研判傷勢、凶器是否為扣案瑞士刀所致」，有該局九十
    一年六月十三日刑醫字第０９１０１６６４７３號鑑驗書一紙附卷可佐（見原審
    卷(二)第一四五頁），然被告甲○○迭次於警偵審訊中均稱其係以扣案瑞士刀刺告
    訴人一刀，且扣案之該把瑞士刀係被告甲○○案發後事隔一天始自動到案時所提
    出，並非現場扣得，則該瑞士刀應已經為被告甲○○私下清洗或擦拭或其他處理
    ，以致該瑞士刀未能檢出足資比對結果至明。
(三)雖告訴人丙○○於警初訊中陳稱：只知道在臺南市○○路段上，到達酒店後，我
    有進入，喝完後，我只隱約記得與他們發生口角，後來我在車上無緣無故被圍毆
    ，我因受不了圍毆，想趕緊下車，誰知他們又下車毆打我，他們又撿起地上木棍
    打，又持刀追殺我等語（見警卷第十五頁反面），然細繹其詞，告訴人顯極力隱
    瞞發生口角之原因，既在車上遭圍毆，則被告等人在動怒之下，衡情不可能讓告
    訴人任意下車，且另衡以告訴人身上可能遭毆形成之傷，僅有臉部多處挫傷、右
    及外踝挫傷，此有上開診斷證明書一份附卷足稽，此傷勢並非分布身體各部，又
    非嚴重，難看出係遭多人圍毆之傷，甚至遭持木棍毆打之傷，因此，告訴人上開
    說詞，難令人盡信。反而被告甲○○上開自白所指稱一行人再至臺南市○○路某
    家酒店繼續唱歌飲酒，席間我與告訴人丙○○發生口角，於途中二人續發生口角
    ，丙○○乃趁我於車行至同市○○路○段某巷內下車小便之際，突然出拳毆打我
    頭部，我亦出手還擊，並一時衝動取出隨身攜帶之瑞士刀，往丙○○之腹部刺殺
    ，復繼續追打丙○○等情（見警卷第六頁反面），較合實情，足以採取。又告訴
    人雖於警訊、原審審理中陳稱：被告四人合力將伊拖至馬路上，要讓伊被車子輾
    過等語（見警卷第十五頁反面、原審卷(二)第一八九頁）；惟告訴人當時倒臥之位
    置係在臺南市○○路○段一八四巷一○弄二三號門前排水溝處，且距離該戶門口
    甚近，並非在大馬路上車輛必經之處等情，有卷附告訴人倒地時之現場照片（見
    警卷第二四至二八頁）及臺南市警察局第三分局海南派出所檢送當日之員警工作
    紀錄簿、臺南市警察局勤務指揮中心（一一○）受理各類案件紀錄表影本各一件
    在卷可參（見原審卷(一)第二○一、二五七頁），足見告訴人指述被告等四人將其
    拖至馬路上，欲讓其被車子輾過等節，顯與實情不符，不足採信。又證人林德育
    警員於原審證稱：我到現場看到被害人躺在那裡，是我請救護車送被害人去醫院
    的，當時被害人頭上蓋著如警卷所示之黑籃子等語（見原審卷(一)第二二八頁），
    而警卷所示之黑籃子係屬黑色圓形塑膠籃，一般係販商用以裝放水果或蔬菜之用
    ，並非有價值之物，應非被告及告訴人所乘私用小客車之必要裝備或存放之物，
    顯見係被告甲○○隨手撿拾蓋在告訴人丙○○之頭部無訛。
(四)被告甲○○嗣於偵查中改供稱：那天晚上是乙○○打他的，打完之後乙○○把刀
    子拿給我，是乙○○殺的，他說我沒案底，這沒什麼罪。那天我下車小便，丙○○先有出手打我，乙○○看到就打他，然後丁○○就下手打他，接著大家一起打
    他等語（見偵字第五四八二號卷第四十三頁反面、第四十四頁正面），又於原審
    改稱：「（問：警局說是你刺被害人，有無意見？）我的意思是被害人拿刀要殺
    我們，我把他撥開，我把刀子搶過來，他自己跑過來，不小心才刺到他，確變成
    我去刺他」、「（問：在偵查中說被害人係乙○○刺的，有無意見？）那天喝醉
    了，人不是乙○○殺的，我會害怕」等語（見原審卷(一)第六一頁、第一一二頁、
    第一三三頁），惟同案被告乙○○、丁○○否認有下手殺人及傷害，且其前後說
    詞岐異，是則，其翻異之上詞，無足採取。況警訊筆錄之錄音帶經原審勘驗結果
    均採一問一答，並無瑕疵，且被告甲○○確實於警訊中答稱其取出瑞士刀只刺告
    訴人一刀，就收取來放在口袋裡乙節，被告答話清楚，並無意識不清之情形，此
    有勘驗筆錄在卷足稽（見原審卷(一)第二一七頁、第二一八頁），益徵被告甲○○
    之上開自白應與事實相符，足堪採信。同案被告戊○○嗣於原審審理中改供稱：
    因乙○○告知我係甲○○刺殺告訴人，我才在偵查中供稱係甲○○刺告訴人等語
    （見原審卷(二)第一九二頁），顯係事後畏事附合被告甲○○翻異說詞而故為避重
    就輕之詞，無足採取。
(五)又證人林德育警員於原審證稱：被害人的父親知道他們之前在那裡喝酒，二十四
    日下午我去安南區一間廟查問，我請廟裡的人通知當天有一起喝酒的人到派出所
    來說明，後來乙○○、戊○○就在二十四日下午五點多主動到派出所來說明，我
    通知警員徐益利帶他們回去製作筆錄，被告甲○○應該是一起喝酒的人說出來
    等語（見原審卷(一)第二二八頁），另證人即承辦本案之警員徐益利於原審證稱：
    是路人報案的，再接到歸仁分局電話前，我已幫乙○○、戊○○製作完筆錄，那
    時我已知道被告甲○○刺人的等語（見原審卷(一)第一六三頁），足見被告甲○○
    於九十年二月二十五日十一時左右至警局投案前，警方已知告訴人係其刺殺至明
    。因之，被告甲○○於原審辯稱其係自首，顯與自首要件未合，不足採取。
    綜上所述，相互參研，被告甲○○上開所辯，顯係事後畏罪卸責之詞，無足採取
    。其事證明確，犯行洵堪認定。
二、核被告甲○○所為，係犯刑法第二百七十一條第二項、第一項之殺人未遂罪。其
    殺人未至告訴人死亡，係屬未遂犯，應依刑法第二十六條前段之規定減輕其刑。
    原審就此部分疏未詳加酌研案情，遽認無積極證據足資證明被告確有公訴人所指
    之上開犯行，而為無罪之諭知，顯有不當。檢察官執此上訴而指摘原判決有不當
    之處，為有理由，自應由本院將原判決關於甲○○部分撤銷予以改判。爰審酌被
    告甲○○之素行、犯罪之動機、目的、手段、品行、所收受之贓車牌價值非大、
    所生之危害及犯後態度等一切情狀，量處如主文第二項所示之刑。扣案瑞士刀一
    把，被告甲○○於警訊中自承為其所有，且係供犯罪所用之物，併依法宣告沒收
    。
貳、上訴駁回部分：
一、公訴意旨略以：被告戊○○、乙○○、丁○○於九十年二月二十三日十九時許，
    至臺南市○○路○段某「太子宮」之佛壇內飲酒聊天，告訴人丙○○亦在場。於
    同日二十二時許，一夥又至臺南縣永康市歐洲世界附近之「帝王薑母鴨」續攤，
    被告戊○○再邀同案被告甲○○（本院如上所述已認定有罪）前來參與。因氣氛
    良好，一行人再至臺南市○○路某家酒店續攤唱歌飲酒，席間因告訴人丙○○之
    言談舉止囂張，而引起被告乙○○、同案被告甲○○等人之不滿，至九十年二月
    二十四日二時許結束，眾人即分乘汽車離去。告訴人丙○○與被告乙○○、戊○○、丁○○、同案被告甲○○同車，駛至臺南市○○路○段一八四巷附近，雙方
    因故發生爭執，被告乙○○、戊○○、丁○○與同案被告甲○○即基於共同殺人
    之犯意聯絡，先聯手在車內毆打告訴人丙○○，丙○○下車後逃跑，甲○○等人
    亦自後追打共同圍毆丙○○，後丙○○逃至郡安路五段一八四巷一○弄二三號前
    ，為甲○○等人抓住，被告乙○○等人架住告訴人丙○○，同案被告甲○○則取
    出隨身攜帶之瑞士刀，往丙○○之腹部刺殺，其他之人則繼續毆打丙○○，致丙○○不支倒地，其四人再又用黑色塑膠籃套在丙○○之頭部，將其拖至郡安路五
    段一八四巷十弄之路上棄置，幸經民眾發現報案，將丙○○送醫急救，始倖免於
    難。因認被告乙○○、戊○○、丁○○三人涉犯刑法第二百七十一條第二項之殺
    人未遂罪嫌等語。
二、按犯罪事實應依證據認定之，無證據不得推定其犯罪事實；又不能證明被告犯罪
    者，應諭知無罪之判決，刑事訴訟法第一百五十四條、第三百零一條第一項分別
    定有規定。認定不利於被告之事實，須依積極證據，苟積極證據不足為不利於被
    告事實之認定時，即應為有利於被告之認定，更不必有何有利之證據。此之所謂
    證據，須確屬能為被告有罪之證明，而無瑕疵可指者，始足當之；再者，犯罪事
    實之認定，應憑證據，所謂證據，須適於為被告犯罪事實之證明者，始得採為斷
    罪資料，如未能發現相當證據，或證據不足以證明，自不能以推測或擬制之方法
    以為裁判基礎；又所謂認定犯罪事實所憑之證據，雖不以直接證據為限，間接證
    據亦包括在內，然而無論直接或間接證據，其為訴訟上之證明，須於通常一般人
    均不致有所懷疑，而得確信其為真實之程度，始得據之為有罪之認定，倘其證明
    尚未達到此一程度，而有合理懷疑存在時，即應為無罪之判決（最高法院二十九
    年上字第三一○五號、三十年上字第八一六號、四十年台上字第八六號、五十三
    年台上字第二七五○號、七十六年台上字第四九八六號分別著有判例參照）。而
    告訴人之告訴，係以使被告受刑事訴追為目的，是其陳述是否與事實相符，仍應
    調查其他證據以資審認，苟其所攻擊之詞，尚有瑕疵，則在此瑕疵未究明前，即
    不得遽採為斷罪之基礎（最高法院五十二年台上字第一三○○號判例、六十一台
    上字第三○九九號判例、六十九年台上字第一五三一號判決參照）。又被告之自
    白，雖為証據之一種，但不得作為有罪判決之唯一證據，仍應調查其他必要之證
    據，以察其是否與事實相符，若其自白與事實不符，依法即不得採為判決之基礎
    ，刑事訴訟法第一百五十六條定有明文及最高法院著有十八年上字第一○八七號
    、二十九年上字第一○○號判例意旨參照。另共同被告不利於己之陳述，固得採
    為其他共同被告犯罪之證據，惟此項不利之陳述，須無瑕疵可指，而就其他方面
    調查，又與事實相符，始得採為其他共同被告犯罪事實之認定（最高法院八十三
    年度台覆字第一二四號裁判意旨參照）。
三、公訴人認被告三人涉犯上開殺人未遂犯行，無非以告訴人之指訴、奇美醫院診斷
    證明書一件、瑞士刀一把扣案、同案被告甲○○於警訊中之自白，及(1)同案被告
    甲○○供稱乙○○、丁○○均有下車圍毆告訴人，且其遭法院收押後改稱刺殺告
    訴人者係被告乙○○，由此推知被告乙○○、丁○○確有參與；(2)告訴人被殺地
    點距離戊○○住處臺南市○○路○段一八四巷三八弄一四號甚近，可知被告等人
    當時係欲先送被告戊○○回其住所，被告戊○○應在車內；又當時已深夜，被告
    乙○○若要取回鑰匙，儘可白天再為之，豈會急於一時於深夜至戊○○姑姑住處
    擾人清夢，影響安寧；且同案被告甲○○係戊○○所邀請，與雙方均不認識，戊○○既見當時氣氛不好，豈有先行離去，置甲○○於不顧之理等，足認被告三人
    之辯解，均不可採信為其主要論據。
四、被告乙○○、戊○○、丁○○均堅決否認有何殺人未遂之犯行，被告乙○○辯稱
    ：當晚由志榮仔（即證人張志賢）開車載我回戊○○姑姑家取鑰匙，我在車上未
    毆打告訴人，只聽到告訴人與被告甲○○在吵架，後來我自戊○○姑姑住處回到
    車上時，即未見到告訴人及被告甲○○等語；另被告戊○○辯稱：當晚我喝酒醉
    ，先行搭計程車回伊姑姑住處，未與告訴人及其餘被告同車，不清楚發生何事等
    語；另被告丁○○辯稱：當時我在車上休息，未毆打告訴人，亦未殺告訴人等語
    。經查：
(一)案發當時車上有五個人，係由張志賢開車，甲○○坐前座，丁○○、乙○○與告
    訴人坐在後座一情，迭據同案被告甲○○於警訊及偵審中、被告乙○○於警訊及
    原審調查中、被告丁○○於原審審理中分別供明在卷（見警卷，偵查卷第二九、
    四四頁，原審卷(一)第一一○至一一二頁、第三六八頁及原審卷(二)第一九、一八九
    頁）；且同案被告甲○○、被告乙○○、丁○○三人自本案警訊初訊始至本院審
    理終結止，均始終堅稱：當時開車之人為張志賢，戊○○先行離去，未在車上一
    節，核與被告戊○○之上開辯解及證人張志賢於原審調查時證稱：當時由伊開車
    搭載甲○○、丁○○、乙○○、丙○○四人，甲○○坐在前座，乙○○、丙○○
    、丁○○坐在後座等情相符（見原審卷(一)第一○八、一○九頁）；又被告戊○○
    當時係一人獨自先行搭計程車離開，返回其姑姑詹素卿位於臺南市○○路○段一
    八四巷三八弄一四號住處等情，亦經被告丁○○及證人即戊○○姑姑詹素卿於原
    審分別供述及證述在卷（見原審卷(二)第一九二、一五頁）。況本件告訴人訴追者
    係與其全部同車之人，證人張志賢本未為告訴人刑事追訴，所證如非實情，自無
    甘冒被告訴人再為告訴而有受刑事追訴之風險，其證詞是可採信。足認被告戊○○於告訴人所指案發當時應未與告訴人及甲○○、乙○○、丁○○同車。被告戊○○所辯：未與告訴人同車，不清楚發生何事等語，應可採信。告訴人於警訊指
    述係遭同車之六、七人毆打，當時伊一人坐在前座等情。然一部自小客車法定乘
    坐人數為五人，果若該車如同告訴人所述超載乘坐八人，就搭載空間，自無告訴
    人獨自舒適乘坐前座，餘六人擠坐後座之理；雖告訴人於原審偵審中改稱：當時
    我與被告甲○○、乙○○、戊○○、丁○○四人同車，由甲○○開車，我坐前座
    ，其他人坐後座云云。其就同車搭載人數前後供述不一，是否有被告戊○○同車
    ，尚非無疑。再者，證人即前往現場處理之海南派出所警員蘇建興於原審調查時
    證稱：我至現場時有看到告訴人趴在地上，告訴人當時應該有喝酒等語（見本院
    卷(一)第二二八頁）；且證人即製作告訴人警訊筆錄之警員徐益利於原審調查時證
    稱：告訴人陳稱當晚有喝酒醉，並表示遭在場六、七人毆打，但不知道全名，只
    知道綽號，告訴人未明白指出係遭何人刺殺，亦未指述遭幾人刺殺等語（見原審
    卷(一)第一九三頁），益見告訴人案發當時已酒醉至無法判斷有幾人同行之程度，
    嗣於原審偵審中明確指訴被告戊○○係同車四人中之一，即有因本案偵查過程屢
    遭訊問，致導其主觀上誤認被告戊○○之危險，告訴人指訴被告戊○○在場，顯
    有瑕疵，且與右述被告甲○○、乙○○、丁○○三人及證人張志賢、詹素卿證述
    不符。即不得以告訴人偵審中改稱被告戊○○同車，而遽採為不利於被告戊○○
    之論據。又被告戊○○與乙○○、丁○○於案發前一、二日結伴自基隆搭飛機至
    臺南遊玩，且為方便活動，而在臺南市租二台機車作為交通工具，案發當晚前往
    「帝王薑母鴨」及臺南市○○路某家酒店續攤前，渠三人係將所租賃之二台機車
    停放在上開「某太子宮」處，因其中一台機車之鑰匙在戊○○身上，戊○○又已
    先行返回其姑姑住處，乙○○為將所租賃之二台機車均騎回住宿之旅館以免遺失
    ，乃要求先至戊○○姑姑家取回機車鑰匙，始在臺南市○○路○段一八四巷附近
    停車等情，業經被告乙○○於警訊及原審調查時供述綦詳（見警卷及原審卷(一)第
    三七○、三七三頁，原審卷(二)第四三頁），核與被告甲○○、丁○○二人於本院
    審理中供稱：因乙○○欲至戊○○姑姑住處拿鑰匙，而戊○○姑姑家離停車地方
    只隔幾條巷子，才在臺南市○○路○段一八四巷附近停車等語（見本原審卷(二)第
    一九○頁）及證人張志賢於原審調查時證稱：「．．．駛至乙○○下車拿鑰匙之
    地方，乙○○下車拿鑰匙．．．」、「因乙○○要向其親戚拿機車鑰匙，就要我
    在該處停車」等情（見原審卷(一)第一○八至一○九頁及原審卷(二)第一一九至一二
    ○頁）互核大致相符，足見被告乙○○供稱：當時在該處停車，我下車至戊○○
    姑姑住處拿鑰匙等語，尚堪採信，則告訴人與同案被告甲○○、被告丁○○、乙○○一行人所搭乘之自小客車才會在戊○○姑姑住處附近停車，即有可能，且依
    卷內證據資料，亦無積極證據足資證明被告戊○○於案發時與告訴人及其餘被告
    同車，自不得僅以案發時告訴人所搭乘之自小客車停車處距離戊○○姑姑位於臺
    南市○○路○段一八四巷三八弄一四號住處附近甚近，即遽為被告戊○○當時在
    該自小客車車內，告訴人一行人要送戊○○返家之推論。又同案被告甲○○雖係
    被告戊○○邀請，始加入一同續攤玩樂，然甲○○係已屆三十二歲之成年男子，
    具有一定之社會經驗及智識程度，縱與告訴人於唱歌玩樂過程中相處不睦，亦可
    自行處理，此與戊○○是否必須全程在場陪同無直接關連，尚難以甲○○係戊○○所邀請加入，即遽認被告戊○○當時必與甲○○同車。公訴人前述告訴人受傷
    之地點距離戊○○姑姑住處甚近，被告四人當時係欲先送戊○○回其住所，應在
    車內；又當時已深夜，被告乙○○若要取回鑰匙，儘可白天為之，不會急於一時
    ，於深夜至戊○○姑姑住處擾人清夢，影響安寧；且甲○○係戊○○所邀請，與
    雙方均不認識，戊○○既見當時氣氛不好，豈有先行離去，置甲○○於不顧等屬
    臆測之詞，推論被告戊○○與告訴人同車，亦無可採。綜上可知，本件酒後，係
    由證人張志賢駕車載告訴人與同案被告甲○○、被告丁○○、乙○○離去，車上
    並無被告戊○○。是案發之時，被告戊○○並無在場，應可認定。
(二)本院如上所述，告訴人身上可能遭毆形成之傷，僅有臉部多處挫傷、右及外踝挫
    傷，此有上開診斷證明書一份附卷足稽，此傷勢並非分布身體各部，又非嚴重，
    難看出係遭多人圍毆之傷，甚至遭持木棍毆打之傷，因此，告訴人迭於警訊及原
    審偵審中指稱：當時遭被告多人持木棍圍毆等語，並於原審審理中陳稱：被告等
    人停車後，在車上坐後座之人，不清楚是何人有打我之頭部一下，我開車門跑下
    車，被告四人跟著下車，均在地上拿棍子打我身上約十下等語（見原審卷(二)第一
    八九頁），則告訴人上開指訴遭被告多人毆打之情形與實際上其所受傷害明顯不
    符，亦即與卷內證據資料不符，尚難遽採為真實。又告訴人送急救時，僅有一處
    穿刺傷，亦即僅遭一人持刀刺一次傷，而本院如上所述，認係同案被告甲○○持
    瑞士刀行刺告訴人之腹部一刀無訛，是則，應非被告乙○○、戊○○、張家儒下
    手行刺，應堪認定。再者，證人張志賢於原審調查時證稱：「．．．到了乙○○
    拿鑰匙的地方，乙○○下車拿鑰匙、甲○○下車在路邊小號、丁○○下車至另一
    頭小號，丙○○則跟在甲○○的後面下車，我聽到有人罵三字經就下車，看到丙○○出手要打甲○○，我就過去推開丙○○，丙○○就從身上拿出亮亮的東西，
    要把我推開，我一看是一把刀就趕快跳開，丙○○叫我不要擋，不然連我一起砍
    ，甲○○上完廁所轉頭看到丙○○拿刀子，就先衝過去搶刀子，把丙○○推倒在
    路邊，丙○○爬起來後，手上就沒有刀子了，就又過去打甲○○，甲○○就一直
    擋，甲○○第二次把丙○○推開時，丙○○拿磚頭要砸甲○○，沒有砸到，丙○○就往巷子裡跑，並說你們給我記住」等詞（見原審卷(一)第一○八至一○九頁）
    ，與告訴人前開「被告四人持棍子圍毆伊約十下後，被告甲○○丟下棍子，拿刀
    出來砍殺伊」之指訴完全不符，則告訴人之指述難遽採為認定被告等有罪之論據
    。又告訴人雖於警訊及原審審理中陳稱：被告四人合力將伊拖至馬路上，要讓伊
    被車子輾過等語（見警卷及本院卷(二)第一八九頁），惟此業經本院如上所述，認
    與實情不符，不足採信。綜上，告訴人之指訴既有如前開所述之諸多重大瑕疵，
    尚難憑以遽認被告乙○○、戊○○、張家儒有殺人或傷害之犯意聯絡或行為分擔
    。
(三)被告甲○○於偵查中遭收押後翻供稱：被告乙○○、丁○○二人有參與毆打告訴
    人，及告訴人係被告乙○○刺殺等語（見偵查卷第四四至四五頁）。然其於警訊
    及本院調查、審理時均供稱：被告乙○○、丁○○二人並未毆打告訴人，亦未刺
    殺告訴人等語，既與其曾翻供之前揭供詞不符，又查無其他證據足資證明同案被
    告甲○○所為不利於被告乙○○、丁○○二人之上開供詞與事實相符而可採，即
    難據以採為被告乙○○、丁○○二人犯罪事實之認定，是依卷內之證據資料均無
    法為被告乙○○、丁○○二人有罪之認定。而依證人張志賢前開證言觀之，被告
    乙○○、丁○○在車上期間並未與告訴人爭吵，案發時被告乙○○下車拿鑰匙，
    未在現場，被告丁○○則下車在另一頭小號，渠二人並未與告訴人發生任何衝突
    ，足認被告乙○○、丁○○二人所為伊無犯罪之辯解，應可採信。又被告戊○○
    、乙○○送法務部調查局施以測謊鑑定之結果，雖被告戊○○、乙○○就其於丙○○被刺時未在場、未參與毆打丙○○等事項，經測試均呈情緒反應，研判有說
    謊等情，此固有法務部調查局九十一年八月二十六日調科參字第０９１００４５
    ５２２０號測謊報告書一件在卷可參（見原審卷(二)第一四七頁）。惟按測謊鑑定
    ，係依一般人在說謊時，會產生遲疑、緊張、恐懼、不安等心理波動現象，乃以
    科學方法，由鑑定人利用測謊儀器，將受測者之上開情緒波動反應情形加以紀錄
    ，用以分析判斷受測者之供述是否違反其內心之真意而屬虛偽不實。故測謊鑑定
    ，倘鑑定人具備專業之知識技能，復基於保障緘默權而事先獲得受測者之同意，
    所使用之測謊儀器及其測試之問題與方法又具專業可靠性時，該測謊結果，如就
    有利之供述，經鑑定人分析判斷有不實之情緒波動反應，依補強性法則，雖不得
    作為有罪判決之唯一證據，但非無證據能力，仍得供裁判之佐證，其證明力如何
    ，事實審法院有自由判斷之職權（最高法院九十一年度台上字第四○八○號、一
    一三六號、三五九號，九十年度台上字第二一四五號、五九三號，八十八年度台
    上字第五○三八號、二九三六號，八十七年度台上字第三九二八號、三三三九號
    裁判意旨參照），是測謊資料固可為認定事實之參考，但不能作為認定被告犯罪
    與否之絕對及唯一之證據，則依照上開說明，本件既無其他積極證據足資證明被
    告丁○○、戊○○、乙○○三人有為本件傷害及刺殺告訴人犯行，已如前述，自
    不得僅以測謊之結果，為被告戊○○、乙○○涉案之唯一證據，是無論本件測謊
    之結果如何，均不足據為被告戊○○、乙○○不利之認定。
五、綜上所述，本件告訴人之指訴有重大瑕疵，其所持奇美醫院診斷書，不足以證明
    被告乙○○、戊○○、丁○○等所為；又被告戊○○於告訴人所指事發之時既未
    在場；此外，復查無其他積極證據足資證明被告三人有公訴人所訴殺人未遂或告
    訴人所指傷害犯行，且間接證據亦未達一般人皆無所懷疑之程度，揆諸前開說明
    及判例意旨，即應認被告三人之犯罪未能證明，原審因而為被告被告乙○○、戊○○、丁○○等三人均無罪之諭知，本院經核原判決此部分認事用法，俱無不合
    。檢察官上訴，為無理由，應予駁回。
據上論斷，應依刑事訴訟法第三百六十八條、第三百六十九條第一項前段、第三百六
十四條、第二百九十九條第一項前段，刑法第二百七十一條第一項、第二項、第二十
六條第一項前段、第三十八條第一項第二款，判決如主文。
本案經檢察官劉得鉦到庭執行職務。
中    華    民    國      九十二      年      九      月      十六      日
                                  臺灣高等法院臺南分院刑事第四庭
                                      審判長法官  鄭    文    肅
                                            法官  黃    三    哲
                                            法官  王    浦    傑
右正本證明與原本無異。
如不服本判決，應於判決送達後十日內向本院提出上訴狀，其未敘述理由者並應於提
出上訴狀後十日內向本院補提理由書（應附繕本)。
                                      法院書記官  蔡    振    豐
中    華    民    國      九十二      年      九      月      十八      日
附錄：本判決論罪科刑法條
刑法第二百七十一條第一項、第二項
 (普通殺人罪)
殺人者，處死刑、無期徒刑或十年以上有期徒刑。
前項之未遂犯罰之。


司法院資訊處製作；財團法人民間司法改革基金會備份。
